【裁判字號】    98,上更(一),137
【裁判日期】    991206
【裁判案由】    違反槍砲彈藥刀械管制條例
【裁判全文】
臺灣高等法院高雄分院刑事判決     98年度上更(一)字第137號
上  訴  人  臺灣高雄地方法院檢察署檢察官
被      告  許迺欣
選任辯護人  紀錦隆律師
            孫大昕律師
上列上訴人因被告違反槍砲彈藥刀械管制條例案件，不服臺灣高
雄地方法院中華民國97年8 月22日第一審判決（起訴案號：臺灣
高雄地方法院檢察署95年度偵字第32186 號），提起上訴，判決
後經最高法院發回更審，本院判決如下：
    主  文
原判決關於起訴書犯罪事實欄一之(一)即本判決理由欄壹之一(一)運
輸制式槍枝、子彈及私運管制物品進口部分撤銷。
前開撤銷部分，發回臺灣高雄地方法院。
其他上訴駁回。
    理  由
壹、公訴意旨略以：
一、被告許迺欣之綽號為「敏仔」，於民國（下同）91年間，與
    許育嘉（經原審另案判處有期徒刑15年，本院更審中）、柯
    明昌（經本院判處有期徒刑15年確定）、黃帝裕（經本院判
    處有期徒刑8 年6 月確定）、于寶文（業經判處有期徒刑9
    年確定）等人，先後經趙崇傑（經本院判處有期徒刑13年6
    月確定）、趙培盛（另案通緝中）兄弟吸收，成為其自菲律
    賓國（下稱菲國）以貨櫃夾藏槍械走私入臺之犯罪集團成員
    。該犯罪集團是以趙崇傑、趙培盛為首腦，除在臺吸收上開
    成員外，另先後透過在菲國之朱浚德、日本籍男子「根本晃
    」、華僑「蔡桑」、「老李」、「喬易揚」、「湯尼」、「
    李多成」等人，在菲國蒐購槍械或處理貨櫃出口事宜，自91
    年間起至92年4 月1 日止，被告許迺欣參與下列各次裝藏槍
    械至各只貨櫃內，並自菲國走私槍械至高雄港：
  (一)許育嘉於90年4 月間，至臺南市探得王忠泰有購槍意願，遂
    化名「天祥」向高雄縣調查站等司法警察機關檢舉王忠泰準
    備走私大量槍械入臺。嗣許育嘉多次在臺南市、高雄市，向
    王忠泰兜售槍彈，見王忠泰以價格太貴等事由拒絕，乃於90
    年12月間，以制式手槍4 把、長槍1 把之總價格新臺幣（下
    同）80萬元，邀誘王忠泰因貪求便宜而同意購買，雙方敲定
    先付50萬元定金，俟王忠泰取得槍械後再付尾款。趙崇傑即
    為許育嘉辦理赴菲國護照、簽證等事宜，並指示許育嘉於90
    年12月赴菲國接洽購槍及走私途徑。許育嘉於91年1 月5 日
    返國後，趙崇傑始夥同許育嘉攜款，於91年1 月23日搭機抵
    達菲國馬尼拉，經被告許迺欣介紹菲國當地之華僑「蔡桑」
    、「老李」，透過渠等因而獲悉非法蒐購槍彈管道。許育嘉
    遂在趙崇傑指示下，先於91年1 月26日回國，一方面通知王
    忠泰將50萬元定金電匯至臺北金豐銀樓「鄭輝南」帳戶，另
    方面趕辦另一安排作接貨人之陳俊仁赴菲國辦手續，並於91
    年1 月29日偕同有毒癮之陳俊仁赴菲國與趙崇傑、被告許迺
    欣會合，並由趙崇傑、被告許迺欣、許育嘉購置32把長短槍
    枝及子彈，裝入塑膠盒內，安排貨櫃船班，而王忠泰亦先後
    於91年1 月31日及2 月1 日分二次各匯25萬元入指定之帳戶
    ，經許育嘉在馬尼拉提領後交給趙崇傑。惟陳俊仁因毒癮發
    作，先於91年2 月4 日搭機返回高雄，翌日趙崇傑、許育嘉
    復因所洽定之貨櫃船班臨時取消而一起返臺過春節。嗣趙崇
    傑又於91年2 月13日搭機赴馬尼拉，安排貨櫃及船班，並將
    夾藏上開欲走私入臺之槍彈之塑膠盒（外有紙箱包裝，並由
    趙崇傑自為暗記）裝入貨櫃，旋於91年2 月21日返臺。嗣上
    開貨櫃（櫃號TTNU0000000 號）於91年2 月23日，由陽明海
    運股份有限公司所有之KUAN GMINGTAI CHUNG 貨輪運離菲國
    。同年月24日運抵高雄港，停泊在70號碼頭卸貨。趙崇傑遂
    於同年月20日，以貨主奕卉企業有限公司名義，委託榮駿報
    關有限公司辦理報關提領手續；同時請許育嘉通知王忠泰前
    來高雄取槍，並向警調佯為密報王忠泰已走私成功而準備取
    槍。另許育嘉亦依指示於91年2 月26日晚上，交款予陳俊仁
    租用1 部廂型車，並以警調機關交辦等情，請來綽號「黑仔
    」王添源參與拆櫃取貨。一切準備就緒，趙崇傑於91年2 月
    27日上午，通知不知情之報關行實際負責人王明昭報關領櫃
    ，並指示：「將TTNU0000000 號貨櫃托運至高雄縣仁武鄉○
    ○路165 號廠內，交予持用0000000000及0000000000等二線
    行動電話之許（育嘉）先生拆櫃取貨後，其餘貨物再托運至
    桃園，托運過程遇有問題，則聯繫持用0000000000手機之趙
    （崇傑）先生處理」等語。王明昭乃指示不知情之職員施宗
    成於同日上午完成報關領櫃手續，並委請「明皋交通有限公
    司」所派車輛，依指示先送達至上址。趙崇傑、許育嘉、王
    添源旋即拆櫃，許育嘉、王添源將其中5 只藏有25把長短槍
    之塑膠盒取出，以上開租來之廂型車運至附近之仁武鄉「金
    銀島汽車旅館」，拆盒取出槍彈分裝在3 只旅行袋內，趙崇
    傑則將藏有其餘6 把長短槍彈之塑膠盒，駕己車運回高雄市
    ○○街住處取出藏放。許育嘉接著通知王忠泰迅至高雄市大
    樂量販光華店2 樓停車場，拿取所訂購之長短槍，並請不知
    情之陳俊仁前來代替王添源開車，同時通知警調機關圍捕。
    約於同（27）日下午6 時許，許育嘉引導王忠泰進入陳俊仁
    所駕廂型車內，立即與王忠泰同來之張桂杰步下光華店1 樓
    ，而警調人員旋在該停車場出口處圍捕王忠泰、陳俊仁，並
    起獲長短制式槍枝25把及子彈，另在1 樓店口逮捕一臉茫然
    之張桂杰。嗣王忠泰、陳俊仁、張桂杰3 人均遭以走私槍械
    罪名起訴，許育嘉亦於同年11月間順利領得檢舉獎金132 萬
    元（扣稅8 萬元後實領124 萬元）。
  (二)趙崇傑、趙培盛先後於91年9 月11日及91年10月24日搭乘同
    一班機赴菲國馬尼拉，並經被告許迺欣之引介，交付不詳數
    額之鉅款予「喬易揚」，委請「喬易揚」蒐購具殺傷力之制
    式手槍100 把。「喬易揚」雖成功購得30把制式手槍並暫為
    保管，惟嗣後「喬易揚」在陸續蒐購槍械時，遭菲國警方於
    91年11月6 日晚間逮捕，趙培盛與被告許迺欣為免受波及，
    匆匆於91年11月7 日中午搭機返回高雄。旋經被告許迺欣獲
    悉「喬易揚」已獲保釋，趙培盛遂指使許迺欣先於91年11月
    11日搭機赴菲國接洽「喬易揚」，趙培盛與柯明昌於91年11
    月28日搭機至馬尼拉，隨由被告許迺欣接機安排投宿飯店。
    趙培盛旋指示被告許迺欣、「湯尼」、柯明昌等人進行租賃
    倉庫、採購鹿角草（又稱珊瑚草、鹿角菜膠）及裝貨櫃報運
    貨物（下稱「菜底」）自菲國輸入高雄港等事宜。一切就緒
    ，趙培盛指示被告許迺欣通知「喬易揚」，請「喬易揚」將
    其保管之30把制式手槍運送至「湯尼」所租之倉庫，並指揮
    被告許迺欣、「湯尼」、柯明昌及菲國工人，將倉庫內之鹿
    角草裝入大飼料袋中。俟「喬易揚」將30把制式手槍（分裝
    在數袋小飼料袋中）運至倉庫，趙培盛復指揮菲國工人打開
    裝槍之小飼料袋分別填入一些鹿角草後，再指揮工人將1 袋
    袋鹿角草搬入櫃號CLHU0000000 之20呎貨櫃．並將裝槍之小
    飼料袋夾藏貨櫃中間，而外覆裝鹿角草之大飼料袋，封櫃交
    由司機托運至馬尼拉港等待船運。接著趙培盛將美金800 元
    及該貨櫃之出口資料文件交給柯明昌及「湯尼」。隨由「湯
    尼」帶領柯明昌前往馬尼拉之某報關繳費辦理該貨櫃出口至
    高雄港之報關及船運等事宜，辦畢由柯明昌將用剩之美金10
    0 元交還趙培盛。嗣趙培盛與柯明昌於91年12月6 日搭機回
    高雄，被告許迺欣於翌（7 ）日隨後返高雄，於91年12月8
    日在高雄市○○路456 號趙宅，經趙培盛告知趙崇傑懷疑被
    告許迺欣在菲國侵吞購買手槍70把之款項，已找人要追殺被
    告許迺欣，希望被告許迺欣趕快返回馬尼拉云云，被告許迺
    欣旋將身分證、護照等物件交給柯明昌，再轉交趙培盛出資
    處理被告許迺欣之赴菲國簽證及購買機票事宜，被告許迺欣
    隨於91年12月11日搭機赴菲國。另一方面，趙培盛盤算上開
    夾藏30把制式手槍之CLHU0000000 號貨櫃船運行將抵達高雄
    港，遂經其遠親洪榮茂介紹下，與黃帝裕分別冒名趙明堂與
    陳清河，於91年12月9 日與銘松公司負責人鄭茂松簽立租約
    ，每月租金1 萬5000元，租下銘松公司座落高雄市○鎮區○
    ○路30號之廠房，供趙培盛拆卸貨櫃內貨物之用。俟CLHU00
    00000 號貨櫃於91年12月12日運抵高雄港，趙培盛一面委託
    得利報關行辦理報關提領，另方面於91年12月13日上午在趙
    宅，集合于寶文、黃帝裕，驅車至高雄港116 號碼頭之大門
    口，當拖車司機楊銘吉順利領櫃拖至該大門口時，趙培盛即
    登車帶路押運，直抵銘松公司之廠房，立即拆櫃取出裝有30
    把制式手槍之小飼料袋，搬上1 部廂型車載走藏放，其餘大
    飼料袋所裝之鹿角草，由于寶文、黃帝裕等人搬出貨櫃暫寄
    該廠房內，當天（13）晚上，柯明昌、于寶文、黃帝裕均住
    在趙宅，準備翌晨與趙培盛同機赴菲國。
  (三)趙培盛、于寶文、黃帝裕與柯明昌等4 人，於91年12月14日
    上午抵達馬尼拉後，仍由被告許迺欣接機安排入住馬尼拉「
    泛太平洋飯店」。在馬尼拉期間，趙培盛、于寶文、柯明昌
    、黃帝裕等4 人經朱浚德及「根本晃」引導及仲介下，購得
    7 把具殺傷力之制式90手槍及子彈200 發。此外，趙培盛仍
    透過被告許迺欣採購二張組合式原木桌、椰子樹枝等為報關
    出口之「菜底」，並在被告許迺欣之菲國友人「阿峰」住處
    將上開槍彈藏入其中1 張原木桌之桌腳中空處，填灌白蠟固
    定該等槍械後組合好2 張原木桌。趙培盛、被告許迺欣、于
    寶文、柯明昌、黃帝裕、「湯尼」等一夥人，再從馬尼拉雇
    車載運此等藏槍之「菜底」至蘇比克灣，在綽號「成仔」者
    引導下，趙培盛與被告許迺欣一起進入某保稅倉庫，當場經
    工人將1 只40呎之貨櫃（櫃號WFHU0000000 號）之內層裝填
    700 至750 箱未稅洋菸後、立即將上開夾藏有槍彈之2 張原
    木桌、椰子樹枝搬入該貨櫃之外層封櫃，而在趙培盛、被告
    許迺欣等人目擊下，由拖車載往馬尼拉港辦理報關及船運出
    口至高雄港手續。嗣趙培盛於91年12月21日，率柯明昌、于
    寶文、黃帝裕搭機回高雄，並即指示柯明昌、黃帝裕找尋可
    供貨櫃車出入之倉庫，旋在黃帝裕住處附近，與出租人高詮
    建材有限公司負責人蔡李碧雲簽立高雄市○○區○○路341
    號倉庫（下稱「文府路倉庫」）之租約，黃帝裕、柯明昌分
    別出名擔任承租人、保證人，而每月租金3 萬元及押金6 萬
    元悉由趙培盛支付。於91年12月底交屋換新鎖後，柯明昌、
    黃帝裕、于寶文等人，即在趙培盛指示下，將寄放在銘松公
    司倉庫內之鹿角草載回「文府路倉庫」，並與鄭茂松終止租
    約，鄭茂松開立押租金2 萬元之退款支票，旋由趙培盛存入
    其妻林鈺屏之帳戶內兌現。接著，上開櫃號WFHU0000000 號
    貨櫃，於92年1 月8 日抵達高雄港，趙培盛乃委請吳唐林辦
    理報關進口及領櫃手續。旋於92年1 月9 日上午，趙培盛親
    率柯明昌、于寶文、黃帝裕至高雄港旗津貨櫃碼頭大門口，
    俟司機楊銘吉拖運該只獲得放行之貨櫃至大門口，即由柯明
    昌上車帶路押運，趙培盛等人開車前後護隨直抵「文府路倉
    庫」，司機卸下貨櫃後駕駛拖車頭離開。趙培盛拉下倉庫鐵
    門，在內等待走私洋菸集團之成員多人，迅即打開貨櫃，先
    將2 張原木桌及椰子樹枝卸下，次將大約700 至750 箱之未
    稅洋菸搬上彼等所駕駛之小貨車，並依次離開該倉庫，趙培
    盛隨再關上鐵門，與柯明昌、于寶文、黃帝裕拆解其中一夾
    藏槍彈之原木桌，從桌腳中空部分，起出走私成功之7 把制
    式手槍及子彈，並煮滾沸之熱水融化黏附在槍彈上之白臘後
    藏放。
  (四)柯明昌、于寶文於92年1 月11日再隨同趙培盛搭機抵達馬尼
    拉，被告許迺欣安排住入「羅曼飯店」，俟黃帝裕於同年月
    14日赴菲國會合，趙培盛轉投宿附近之「泛太平洋飯店」。
    迄趙培盛、柯明昌於92年1 月18日上午搭機返臺為止，這段
    期間，該集團經朱浚德、「根本晃」、「李多成」等人引導
    及仲介，由趙培盛、黃帝裕、于寶文3 人一組，被告許迺欣
    、柯明昌2 人一組，分頭在馬尼拉蒐購約計27把長、短槍及
    子彈60餘發，並先後夾藏在KMTU0000000 號及WFHU0000000
    號貨櫃門走私回高雄，其犯罪過程如下（被告許迺欣所涉以
    KMTU0000000 號貨櫃運輸衝鋒槍等槍枝犯行，業經台灣高等
    法院高雄分院於95年11月10日，以95年度上重更( 二) 字第
    6 號判處有期徒刑10年，並於同年12月1 日確定在案）：
  1.趙培盛、于寶文、黃帝裕等3 人，經朱浚德、「根本晃」帶
    領，先在馬尼拉非法購得制式手槍6 把。次趙培盛指示于寶
    文隨同朱浚德、「根本晃」，搭「根本晃」之車，在馬尼拉
    「克楠美營區」大門附近，購得2 把M16 步槍，旋在另一營
    區門口附近，購得M16 步槍子彈將近500 發，同日並在「根
    本晃」車內，向菲國司機購買1 把制式手槍。嗣「根本晃」
    、朱浚德又攜帶1 把匈牙利制式90手槍，至「泛太平洋飯店
    」賣給趙培盛，于寶文乃在趙培盛指示下，進入「根本晃」
    之車內取槍，便由「根本晃」載于寶文、朱浚德至馬尼拉王
    賓地區某處，由于寶文下車向丁正祥購得另1 把匈牙利制式
    90手槍。以上11把長短槍，均依趙培盛指示，由于寶文、柯
    明昌、黃帝裕及「湯尼」在「羅曼」飯店闢室保管。此外，
    「根本晃」、朱浚德另攜1 把附滅音管M11 衝鋒槍至泛太平
    洋飯店前，趙培盛上車看後同意以菲幣15萬披索購買，惟請
    「根本晃」、朱浚德找柯明昌交槍拿錢。「根本晃」、朱浚
    德旋驅車至馬尼拉機場附近被告許迺欣友人「阿峰」住處附
    近，在車上與被告許迺欣、柯明昌交易，經柯明昌電話請示
    趙培盛後，交付15萬披索予「根本晃」，所購之M11 衝鋒槍
    則暫時寄存「阿峰」住處。
  2.趙培盛復指示許迺欣與柯明昌於當日下午至馬尼拉某處鄉村
    看槍彈。復由「李多成」開車載許迺欣、柯明昌，抵達一菲
    籍槍店老闆在馬尼拉鄉下經營之美容院，當晚被告許迺欣與
    柯明昌購得貝瑞塔制式90手槍3 把，共交付10萬披索之價金
    予該老闆。趙培盛接獲柯明昌報告後，翌日上午，與被告許
    迺欣、柯明昌、「湯尼」等人，先在馬尼拉市區某處銀樓，
    以不詳數目之美金，兌換菲幣100 萬披索交付柯明昌攜帶。
    又在「李多成」引導下，趙培盛、柯明昌、被告許迺欣、「
    湯尼」等人，車抵上開美容院後，趙培盛試槍、看槍後，同
    意購買12把制式手槍及子彈4000發，經柯明昌與該老闆點交
    100 萬披索，趙培盛與「湯尼」先攜帶10把手槍離開，留下
    被告許迺欣與柯明昌再於當晚取得2 把手槍及580 發子彈，
    隔天被告許迺欣與柯明昌又雇車前往該美容院載回20餘發子
    彈。
  3.趙培盛購得上開27把長短槍及子彈，均先後送至馬尼拉機場
    附近由「湯尼」承租之空樓房藏放，並請被告許迺欣採購8
    只芒果乾紙箱，於92年1 月16日晚上送至該屋。又因趙培盛
    、趙崇傑兄弟懷疑被告許迺欣與「喬易揚」有侵吞購買70把
    槍枝款項之嫌，遂共同設計陷害被告許迺欣。趙培盛先將被
    告許迺欣之身分證或護照影本交給「賽門」，囑請「賽門」
    申報被告許迺欣為在臺灣之收貨人。在經「賽門」告知預備
    夾藏槍枝之貨櫃櫃號為KMTU0000000 號後，趙培盛立即於92
    年1 月17日凌晨3 時15分許，基於詐領查緝槍械檢舉獎金之
    意圖，化名「阿國」向在高雄市之某調查員電話密告：有位
    稱「吳先生」之人，將於92年1 月20日前後，以編號KMTU00
    00000 號貨櫃將1 批槍械運送回臺云云。復於92年1 月17日
    下午，趙培盛率被告許迺欣、柯明昌、于寶文、黃帝裕及「
    湯尼」至該空屋，打開8 只紙箱，取出部分以1 小塑膠袋包
    裝之芒果乾，將20把長短槍（其中長槍為M16 步槍2 把，及
    附滅音管之M11 衝鋒槍1 把，餘17把為制式手槍），及子彈
    60餘發，分別藏入8 只紙箱內覆妥芒果乾後用膠帶封箱。當
    晚趙培盛獲悉「賽門」已將上開KMTU0000000 號貨櫃拖至馬
    尼拉王賓地區某處空地，遂雇車運送此8 只夾藏槍彈之芒果
    乾紙箱至該貨櫃停放處，被告許迺欣亦隨後押運所採購之椰
    子籬笆等報關出口之「菜底」前來會合。趙培盛馬上指揮將
    8 只裝有槍彈之芒果箱搬入該20呎貨櫃之最內層堆放，再搬
    入椰子籬笆填滿貨櫃。封櫃後趙培盛即請「賽門」速辦該只
    貨櫃自馬尼拉報關出口至高雄事宜。
  4.趙培盛於92年1 月17日晚上9 至10時許，率柯明昌等人回到
    飯店休息。又於翌（18）日凌晨，趙培盛再率柯明昌、于寶
    文、黃帝裕、「湯尼」至上開承租之空樓房，此際被告許迺
    欣已奉趙培盛之指示採購並押運椰子木板及2 張組合式原木
    桌在屋前等候，一夥人在趙培盛指揮下，將7 把制式手槍藏
    入原木桌之中空桌腳中，塞滿報紙固定後組合好2 張原木桌
    ，責由被告許迺欣押運至蘇比克灣之保稅倉庫。處理完畢，
    當（18）日上午11時50分，趙培盛與柯明昌先行搭機回國，
    囑咐于寶文與黃帝裕續留馬尼拉，俟取得KMTU0000000 號貨
    櫃之船運提單後攜返高雄。
  5.于寶文、黃帝裕在馬尼拉取得KMTU0000000 號貨櫃之船運提
    單後，旋於92年1 月22日搭機回高雄，經趙培盛接機載交某
    調查員，安排于寶文化名「阿國」及「小寶」，分別向某調
    查員及航警局高雄分局偵查員檢舉上開貨櫃夾藏槍械走私之
    情事。而檢警調組成之專案小組．早在趙培盛於92年1 月17
    日密告之當天，即已發交督請財政部高雄關稅局嚴密控管該
    貨櫃，嗣該貨櫃果然於92年1 月25日由「捷順」輪運抵高雄
    港，並於下午2 時40分許卸貨高雄港78號碼頭，檢警調專案
    小組會同海關人員立即共同開櫃查核，搬出申報進口之「菜
    底」後，在貨櫃最內層發現8 箱以膠帶黏貼之紙箱，經打開
    2 只紙箱檢視，除表面覆上袋裝芒果乾外．發現箱內藏有槍
    械，隨即重新以膠布黏貼，並將8 只芒果紙箱搬上1 部海調
    站人員所搭乘之廂型車。由該車押運至海調站取出槍彈．共
    計查扣M16 步槍2 把、附滅音管M11 衝鋒槍1 把、其他類型
    衝鋒槍3 把、制式手槍44把、各式子彈6059發。經偵查結果
    ，即以船運提單所戴之「在臺受貨人」即被告許迺欣為走私
    上開槍彈之被告。
  6.前開由趙培盛、被告許迺欣、柯明昌、于寶文、黃帝裕、「
    湯尼」等人於92年1 月18日凌晨用來夾藏7 把制式手槍之2
    張原木桌及椰子木板，經被告許迺欣押運前往蘇比克灣送至
    「成仔」之保稅倉庫充作此貨櫃之「菜底」，再經保稅倉庫
    人員搬入已在內層裝填有700 至750 箱未稅洋菸之WFHU0000
    000 號貨櫃之外層並封櫃後，乃於92年1 月28日自馬尼拉出
    港，並在同年2 月5 日運抵高雄港，趙培盛乃委請吳唐林辦
    理此只貨櫃之報關進口及領櫃手續，並於92年2 月7 日、趙
    培盛再親率于寶文及走私洋菸集團之成員等人前往高雄港旗
    津貨櫃120 號碼頭，俟司機邱添丁拖運該只獲得放行之貨櫃
    至碼頭大門口，即由于寶文上車帶路押運，趙培盛及走私洋
    菸集團之成員等人則開車前後護隨直抵「文府路倉庫」。邱
    添丁卸下該只貨櫃駕駛拖車頭離開後，先由走私洋煙集團成
    員開櫃將約700 至750 箱之未稅洋菸依次運離，再由趙培盛
    拆解該2 張夾藏槍械之原木桌，起出走私成功之7 把制式手
    槍後藏放。
  (五)92（起訴書誤載為91年）年2 月19日，趙培盛又帶手下于寶
    文赴菲國，黃帝裕則於同年月23日赴菲國會合，在趙培盛於
    92 年2月27日單獨搭機回臺之前，在朱浚德之仲介下，以每
    把9 萬披索向「根本晃」購買M11 衝鋒槍2 把，每把2 萬披
    索另購掌心雷手槍2 把。此外，另委請被告許迺欣購買原木
    椅、原木桌、原木頭段為報關出口之菜底，將長短槍彈藏入
    原木桌及原木頭段等菜底之中空部分內，拖運至蘇比克灣之
    保稅倉庫，再連同未稅洋菸700 至750 箱，一併裝入一共40
    呎貨櫃內（櫃號WFHU0000000 號）。該貨櫃於92年3 月31日
    運抵高雄港，趙培盛、于寶文、黃帝裕於92年4 月1 日委請
    報關並順利提領，旋由于寶文登上貨櫃車帶路，一起押運至
    高雄縣美濃鎮福興3 之2 號廢棄大型倉庫，趙培盛先指揮于
    寶文、黃帝裕取出所夾藏之槍械，再交由走私洋菸集團之工
    人搬運櫃內未稅洋菸。
二、案經，台灣高等法院高雄分院檢察署暨台灣高雄地方法院檢
    察署協同指揮台南市憲兵隊、高雄縣政府警察局刑警隊調查
    後，移送台灣高雄地方法院檢察署檢察官偵查起訴，因認被
    告許迺欣涉犯槍砲彈藥刀械管制條例第7 條第1 項運輸槍枝
    罪嫌、懲治走私條例第2 條第1 項私運管制物品進口罪嫌，
    各次所犯上開二罪嫌，係一行為觸犯數罪名，應依想像競合
    犯規定從一重之運輸槍枝罪嫌處斷，各次所犯運輸槍枝罪嫌
    ，犯意各別，非連續犯，應分論併罰等語。
貳、上訴駁回部分：
一、按案件曾經判決確定者，應為免訴之判決；又免訴之判決，
    得不經言詞辯論為之，刑事訴訟法第302 條第1 款及第307
    條分別定有明文。又案件曾經判決確定者，應為免訴之判決
    ，此項原則關於實質上一罪或裁判上一罪，均有其適用。連
    續犯係裁判上一罪，其一部分犯罪事實曾經判決確定者，其
    效力當然及於全部，故檢察官復將其他部分重行起訴，亦應
    諭知免訴之判決（最高法院49年台非字第20號判例意旨參照
    ）。次按，本件被告許迺欣行為後，刑法已於94年1 月7 日
    修正，同年2 月2 日公布，並於95年7 月1 日生效施行，修
    正後即現行刑法第2 條第1 項規定：「行為後法律有變更者
    ，適用行為時之法律，但行為後之法律有利於行為人者，適
    用最有利於行為人之法律。」，而有關新舊法之比較，應就
    罪刑有關之共犯、連續犯、牽連犯加重等暨其他法定加減原
    因（如身分加減）與加減例等一切情形，綜其全部罪刑之結
    果而為比較（最高法院95年度第8 次刑事庭會議決議參照）
    。經查，修正後刑法業已刪除第56條連續犯之規定，於新法
    修正施行後，行為人之數犯罪行為，即須分論併罰。連續犯
    規定之刪除，雖非犯罪構成要件之變更，但顯已影響行為人
    刑罰之法律效果，自屬法律有變更，應依修正後刑法第2 條
    第1 項規定，本件比較新舊法結果，仍應適用較有利於被告
    之行為時法律即修正前刑法第56條之規定，論以連續犯。
二、經查：
  (一)本件被告許迺欣前所為：「於91年11月間，與趙培盛、黃帝
    裕、于寶文、柯明昌等人，共同基於以貨櫃夾藏之方式運輸
    槍枝、子彈入境之犯意聯絡，由被告許迺欣先依趙培盛之指
    示，於91年11月11日，自高雄小港國際機場搭機至菲國馬尼
    拉市，負責購買椰子籬笆作為申報貨櫃進口之貨物（其間於
    同年12月7 日入境，並於同年12月12日再出境），並覓得不
    知情之菲國VANGELYN報關行，接洽自菲國馬尼拉市將椰子籬
    笆裝櫃出口運輸至高雄港報關事項。趙培盛則於91年12月14
    日，與黃帝裕、于寶文、柯明昌等人，共同自高雄小港國際
    機場搭機前往菲國，與在菲國馬尼拉市負責仲介購槍幫助運
    輸槍彈回台之朱浚德（業經法院以幫助運輸衝鋒槍判處罪刑
    確定）及被告許迺欣會合。經被告許迺欣介紹不知情之菲國
    VANG ELYN 報關行職員SIMON REANDINO與趙培盛認識，由趙
    培盛負責處理貨櫃報關之詳細事宜及運費支付等後續事項，
    趙培盛並經由在菲國馬尼拉市之朱浚德介紹購買槍彈，而被
    告許迺欣、黃帝裕、于寶文、柯明昌則陸續受趙培盛之指示
    ，出面收受購得之槍、彈並交付價金。趙培盛等人陸續購得
    制式手槍、衝鋒槍、步槍等共18支及6,058 顆子彈後，再指
    示被告許迺欣購買夾藏槍、彈所用之芒果乾8 箱。旋於92年
    1 月17日凌晨，由被告許迺欣將購得供夾藏槍、彈所用之芒
    果乾8 箱，帶至位於菲國馬尼拉市機場旁某空屋內，再由趙
    培盛指揮被告許迺欣、黃帝裕、于寶文、柯明昌等人將槍、
    彈包裝妥當後，藏置於芒果乾箱中作為掩飾。趙培盛旋雇請
    不知情之菲律賓人開車將上開8 箱芒果乾箱載至菲國馬尼拉
    市皇賓地區之某貨櫃站，由菲律賓VANGELYN報關行委請不知
    情之韓國KMTCLINE公司提供貨櫃，該公司菲律賓總代理NYK-
    FILJA PANSHIPPING CORPORATION 公司，將櫃號KMTU000000
    0 號貨櫃運至該貨櫃站，趙培盛、黃帝裕、于寶文、柯明昌
    先將上開8 箱芒果乾箱搬入貨櫃最裏層內，被告許迺欣並通
    知不知情之椰子籬笆業者，將椰子籬笆及枯木載至該貨櫃站
    ，再將椰子籬笆及枯木搬入貨櫃內作為掩飾。趙培盛明知此
    次走私運輸之槍、彈，係為讓檢調單位製造查緝業績，運輸
    入境後必遭檢調查獲，適因其懷疑被告許迺欣於91年12月間
    私吞其購槍款項及槍、彈，為謀報復，乃再委請菲律賓VANG
    ELYN報關行職員SIMON REANDINO以被告許迺欣為收貨人之名
    義報關出口該只貨櫃回高雄港。該只貨櫃經菲國VANGELYN報
    關行委由韓國KMTC LINE 公司之菲律賓總代理NYK-FILJAPAN
    SHI P PING CORPORATION公司運送，韓國KMTC LINE 公司並
    於92年1 月17日、同年月21日先後開立收貨人為被告許迺欣
    、貨名為椰子籬笆5,000 件、目的港為高雄港之形式托運單
    及提單予菲國VANGELYN報關行，韓國KMTC LINE 公司再將該
    只貨櫃交由巴哈馬籍CONSISTENCE 貨櫃船（下稱捷順輪）運
    送。不知情之韓國KMTC LINE 船公司臺灣總代理式邦船務代
    理有限公司（下稱式邦公司）取得上開貨櫃進口相關資料後
    ，於92年1 月24日由該公司高雄分公司傳真予港口船務指定
    代理即不知情之海鑫船務代理有限公司（下稱海鑫公司），
    海鑫公司隨即將該只貨櫃之進口艙單、貨櫃清單、提單等文
    件傳真予不知情之德利船務代理有限公司（下稱德利公司）
    ，由德利公司向財政部高雄關稅局辦理進口手續，捷順輪於
    92年1 月22日駛離菲國馬尼拉港後，於92年1 月25日凌晨運
    輸駛抵高雄港並停泊於第78號碼頭，未經許可，私運而運輸
    管制進口物品之上開制式衝鋒槍、步槍、手槍、子彈等進口
    。趙培盛於安排私運而運輸上開槍械入境期間，並命于寶文
    於92年1 月22日返台，而於92年1 月23日由海調站調查員蔡
    俊士安排，由于寶文化名「小寶」製作航空警察局檢舉筆錄
    。嗣於92年1 月25日下午3 時30分許，在高雄港第78號碼頭
    之貨櫃集散站，由臺灣高雄地方法院檢察署檢察官循線率同
    法務部調查局航業海員調查處高雄調查站等數單位組成之專
    案查緝人員，會同財政部高雄關稅局稽查人員，對於上開貨
    櫃開櫃查驗，當場發現除申報裝載之椰子籬笆外，在貨櫃之
    最裏層匿藏有8 只密封之芒果乾箱，予以扣押。旋該扣案芒
    果箱搬上海員調查站箱型車後，先運回該站，約半小時後，
    於該站會議室內將該8 箱芒果乾箱編號，逐箱開啟清點後，
    共扣得制式半自動手槍2 支、制式衝鋒槍2 支、制式M16 步
    槍2 支、制式手槍12支、子彈6058顆及無殺傷力之口徑5.56
     mm 之空包彈1 顆，涉犯槍砲彈藥刀械管制條例第7 條第1
    項之運輸槍枝罪、第12條第1 項之運輸子彈罪、懲治走私條
    例第2 條第1 項私運管制物品進口罪」等犯罪事實，已經台
    灣高雄地方法院檢察署檢察官以92年度偵字第8545號提起公
    訴，並經本院於95年11月9 日，以95年度上重更（二）字第
    6 號判處被告許迺欣「共同未經許可，運輸衝鋒槍，處有期
    徒刑10年，併科罰金新台幣貳佰萬元，罰金如易服勞役，以
    罰金總額與陸個月之日數比例折算，褫奪公權陸年。扣案如
    附表1 所示之槍枝18支暨附表3 所示之子彈5,996 顆均沒收
    」，並於95年12月1 日確定在案，被告許迺欣現正入監執行
    該案所判決之主刑中，以上有本院95年度上重更（二）字第
    6 號刑事判決書、臺灣高等法院被告許迺欣前案紀錄表等各
    1 份在卷可稽。
  (二)次查，本件公訴意旨所指被告許迺欣涉犯有前揭壹、一之(四)
    之1 至6 所載「槍砲彈藥刀械管制條例第7 條第1 項之運輸
    槍枝、同條例第12條第1 項之運輸子彈、懲治走私條例第2
    條第1 項私運管制物品進口」等罪嫌，此部分之犯罪事實，
    核與前開被告許迺欣被提起公訴，而已經本院以95年度上重
    更（二）字第6 號判決有罪確定之犯罪事實，為社會事實完
    全相同之同一案件，故本件公訴意旨所指被告許迺欣涉犯前
    揭壹、一之(四)之1 至5 所載之犯罪嫌疑部分，顯已經本院另
    案判決罪刑確定在案，玆又經檢察官重覆提起公訴，應堪認
    定。
  (三)本件公訴意旨所指被告許迺欣涉有前揭壹、一之(二)、(三)、(四)
    之6 、(五)所載：「觸犯槍砲彈藥刀械管制條例第7 條第1 項
    之運輸槍枝罪、同條例第12條第1 項之運輸子彈罪、懲治走
    私條例第2 條第1 項私運管制物品進口罪」等各次犯罪嫌疑
    部分，查：
  1.被告許迺欣參與上開4 次在菲國蒐購槍彈及將之夾藏於貨櫃
    內走私入境之行為時間，依序分別為：「壹、一之(二)部分為
    91年9 月19日與91年12月12日；壹、一之(三)部分為91年12月
    14日與92年1 月8 日；壹、一之(四)之6 部分為92 年1月18日
    與92年2 月5 日；壹、一之(五)部分為92年2 月19 日 與92年
    3 月31日」等，顯見被告許迺欣所參與之上開5 次犯罪行為
    之時間，集中在91年9 月間起至92年3 月31日止之期間內，
    且每次犯行之開始日期與前次走私槍彈入境之行為終了時間
    ，均僅相隔數日，易言之，上開4 次犯罪之行為，均係密接
    且反覆實施甚明。
  2.而被告許迺欣就上開4 次犯行，其所參與、分擔之具體行為
    ，分別有：「(1)為趙崇傑、趙培盛兄弟引介、交付不詳數額
    之鉅款予『喬易揚』，委請『喬易揚』蒐購具殺傷力之制式
    手槍。又受趙培盛指示再接洽「喬易揚」，並與『湯尼』、
    柯明昌等人進行租賃倉庫、採購鹿角草（又稱珊瑚草、鹿角
    菜膠）及裝貨櫃報運貨物（下稱「菜底」）自菲國輸入高雄
    港等事宜。再受趙培盛指示通知『喬易揚』將其保管之30把
    制式手槍運送至『湯尼』所租之倉庫，並參與將倉庫內之鹿
    角草裝入大飼料袋中。該批槍械混於鹿角草裝袋後搬入櫃號
    CLHU0000000 之20呎貨櫃，交由船公司於91年12月12日運抵
    高雄港，趙培盛等順利領櫃、拆櫃取出裝有30把制式手槍之
    小飼料袋，搬上1 部廂型車載走藏放。(2)被告在馬尼拉接機
    及安排趙培盛、于寶文、黃帝裕與柯明昌入住『泛太平洋飯
    店』。趙培盛、于寶文、柯明昌、黃帝裕等4 人經朱浚德及
    『根本晃』引導及仲介下，購得7 把具殺傷力之制式90手槍
    及子彈200 發。被告則為趙培盛採購二張組合式原木桌、椰
    子樹枝等為報關出口之『菜底』，並在被告之菲國友人『阿
    峰』住處將上開槍彈藏入其中1 張原木桌之桌腳中空處，填
    灌白蠟固定該等槍械後組合好2 張原木桌。被告即與趙培盛
    、于寶文、柯明昌、黃帝裕、『湯尼』等再從馬尼拉雇車載
    運此等藏槍之『菜底』至蘇比克灣。被告又與趙培盛進入某
    保稅倉庫，當場經工人將1 只40呎之貨櫃（櫃號WFHU000000
    0 號）之內層裝填700 至750 箱未稅洋菸後、立即將上開夾
    藏有槍彈之2 張原木桌、椰子樹枝搬入該貨櫃之外層封櫃，
    由拖車載往馬尼拉港辦理報關及船運出口至高雄港手續。嗣
    於92年1 月8 日，上開櫃號WFHU0000000 號貨櫃運抵高雄港
    。(3)被告與趙培盛、黃帝裕、于寶文、柯明昌，自92年1 月
    11日起至同年月18日止，經朱浚德、『根本晃』、『李多成
    』等人引導及仲介，分組在馬尼拉蒐購約計27把長、短槍及
    子彈60餘發。被告在其友人『阿峰』住處附近之車上，與柯
    明昌經趙培盛同意，以15萬披索向『根本晃』購得M11 衝鋒
    槍1 支。再經趙培盛指示而與柯明昌搭乘『李多成』之車，
    在馬尼拉鄉下之美容院，先以10萬元披索購得貝瑞塔制式90
    手槍3 把；再與趙培盛、柯明昌、『湯尼』等人以100 萬披
    索購得12把制式手槍及子彈4,000 發。被告受趙培盛指示採
    購8 只芒果乾紙箱，趙培盛率被告、柯明昌、于寶文、黃帝
    裕及『湯尼』打開8 只紙箱，取出部分以1 小塑膠袋包裝之
    芒果乾，將20把長短槍（其中長槍為M16 步槍2 把，及附滅
    音管之M11 衝鋒槍1 把，餘17把為制式手槍），及子彈60餘
    發，分別藏入8 只紙箱內覆妥芒果乾後用膠帶封箱。被告押
    運所採購之椰子籬笆等報關出口之『菜底』與趙培盛會合，
    將8 只裝有槍彈之芒果箱搬入該20呎貨櫃之最內層堆放，再
    搬入椰子籬笆填滿KMTU0000000 號貨櫃。嗣該貨櫃於92年1
    月25日由『捷順』輪運抵高雄港。檢警調專案小組會同海關
    人員立即共同開櫃查核而查獲該8 只芒果紙箱，搬上海調站
    人員所搭乘之廂型車。由該車押運至海調站取出槍彈，共計
    查扣M16 步槍2 把、附滅音管M11 衝鋒槍1 把、其他類型衝
    鋒槍3 把、制式手槍44把、各式子彈6059發。此外，被告又
    奉趙培盛之指示採購並押運椰子木板及2 張組合式原木桌，
    與趙培盛、柯明昌、于寶文、黃帝裕、『湯尼』，將7 把制
    式手槍藏入原木桌之中空桌腳中，塞滿報紙固定後組合好2
    張原木桌，責由被告押運至蘇比克灣之保稅倉庫。被告押運
    前往蘇比克灣送至『成仔』之保稅倉庫充作此貨櫃之『菜底
    』，再經保稅倉庫人員搬入已在內層裝填有700 至750 箱未
    稅洋菸之WFHU0000000 號貨櫃之外層並封櫃後，乃於92年1
    月28日自馬尼拉出港，並在同年2 月5 日運抵高雄港。(4)趙
    培盛、于寶文、黃帝裕於92年2 月27日前，在朱浚德之仲介
    下，以每把9 萬披索向『根本晃』購買M11 衝鋒槍2 把，每
    把2 萬披索另購掌心雷手槍2 把。被告則購買原木椅、原木
    桌、原木頭段為報關出口之菜底，將長短槍彈藏入原木桌及
    原木頭段等菜底之中空部分內，拖運至蘇比克灣之保稅倉庫
    ，再連同未稅洋菸700 至750 箱，一併裝入一共40呎貨櫃內
    （櫃號WFHU0000000 號），該貨櫃於92年3 月31日運抵高雄
    港。」等，由上開被告許迺欣歷次所參與、分擔實施之「在
    菲國安排接待其他來自台灣之共犯，介紹菲國當地人與共犯
    認識，以進行收購槍彈、購買填裝入貨櫃之『菜底』、將菜
    底及槍械一併藏放入貨櫃內、安排貨櫃辦理出關事宜、委託
    船公司將貨櫃載運至台灣」等各階段行為模式觀之，顯與其
    上開經判刑確定之本院95年度上重更(二)字第6 號判決所認定
    之被告許迺欣參與、分擔自菲國收購槍彈、購買菜底混合槍
    彈一併藏放入貨櫃內，委託船公司載運至台灣等犯罪行為，
    悉相符合，上開各次犯罪之方法、手段、歷程等均相同。
  3.又本件公訴意旨所指訴被告許迺欣有參與之上開4 次犯行，
    與前揭被告許迺欣已經本院95年度上重更（二）字第6 號
    判決確定之犯行，所為均係涉嫌觸犯：「槍砲彈藥刀械管制
    條例第7 條第1 項之運輸槍枝罪、同條例第12條第1 項之運
    輸子彈罪、懲治走私條例第2 條第1 項私運管制物品進口罪
    」等相同之罪名。
  4.至於，上開公訴意旨壹、一之(二)、(三)、(四)之6 、(五)所載被告
    所涉之4 次犯行，共同參與之主要共犯分別有趙崇傑、趙培
    盛、柯明昌、于寶文、黃帝裕及被告等人，與被告所犯上開
    已經本院95年度上重更（二）字第6 號判決確定之犯行，該
    案之主要共犯亦同有趙培盛、黃帝裕、于寶文、柯明昌及被
    告等人，共同參與犯罪之人員均相一致，核屬同一犯罪集團
    之人所為。
  5.綜上所述，本件公訴意旨壹、一之(二)、(三)、(四)之6 、(五)所載
    被告所涉之該4 次犯行，與被告所犯上開已經本院95年度上
    重更（二）字第6 號判決確定之犯行，犯罪之時間緊接，手
    段相同，觸犯犯罪構成要件相同之罪名，參與之共犯成員亦
    相同，堪認被告許迺欣所參與上開多次之犯罪行為，自始均
    在一個預定犯罪計劃以內，出於主觀上始終同一犯意之進行
    ，顯係基於概括犯意反覆為之，核屬修正前刑法第56條所規
    定之連續犯無訛。本件公訴意旨壹、一之(二)、(三)、(四)之6 、
    (五)所載被告所涉之該4 次犯行，既與被告所犯上開經本院95
    年度上重更（二）字第6 號判處罪刑確定之犯行間，有連續
    犯之裁判上一罪關係，其一部分犯罪事實，已經判決確定，
    該確定判決之效力當然及於全部，檢察官復就判決確定效力
    所及之他部分（即本件公訴意旨壹、一之(二)、(三)、(四)之6 、
    (五)等部分）提起公訴，自應諭知免訴之判決。
  (四)被告雖於本院審理時矢口否認有公訴意旨壹、一之(二)、(三)、
    (四)之6 、(五)所指之犯行，惟被告是否成立上開公訴意旨所指
    之4 次犯罪，係屬實體審理事項，而本件起訴之犯罪事實即
    前揭公訴意旨壹、一之(二)、(三)、(四)之6 、(五)所指之犯行，是
    否為前案即本院95年度上重更（二）字第6 號確定判決效力
    所及，應否為免訴判決，則為程序事項，依據「先程序，後
    實體」之法理，本院自應先就公訴意旨壹、一之(二)、(三)、(四)
    之6 、(五)所載之犯罪事實，與前案確定判決是否為同一案件
    ，先行審究，不受被告是否承認犯行之影響。至於，上開公
    訴意旨壹、一之(三)、(四)之6 、(五)所載犯行中，被告於私運槍
    彈進口之貨櫃內，尚夾藏有未稅洋煙進口部份，其所涉走私
    犯行，與其各次運輸槍彈犯行，分別係一行為觸犯數罪名之
    想像競合犯關係，僅應各論以非法運輸槍彈罪，同為被告所
    涉上開判刑確定案件之效力所及，併予敘明。
三、原審判決就被告被訴涉有前揭公訴意旨壹、一之(二)、(三)、(四)
    之6 、(五)所載之4 次犯行，與被告上開業經本院以95年度上
    重更（二）字第6 號判刑確定之犯行，認有連續犯之裁判上
    一罪關係，此部分為上開另案確定判決效力所及，因而依刑
    事訴訟法第302 條第1 款規定為免訴之判決，經核並無不合
    ，公訴人上訴意旨認應數罪併罰，指摘此部分原判決認係連
    續犯關係不當，核此部分之上訴，為無理由，應予駁回。
參、撤銷發回部分：
一、按連續犯之所謂出於概括犯意，必須其多次犯罪行為自始均
    在一個預定犯罪計劃以內，出於主觀上始終同一犯意之進行
    ，若中途另有新犯意發生，縱所犯為同一罪名，究非連續其
    初發的意思，即不能成立連續犯（最高法院70年台上字第62
    96號判例意旨參照）。又刑法上之連續犯，係指基於概括之
    犯意，連續數行為，觸犯構成犯罪要件相同之罪名者而言，
    故除在主觀上須具備概括之犯意外，客觀上仍須具備有犯同
    一罪名之連續數行為，始克相當，即就行為人之數犯行間，
    是否得以連續犯以一罪論之，除以依行為人自述之主觀犯意
    判斷外，在客觀上仍應以各犯行之犯罪時間、手段，依經驗
    法則、論理法則判斷之，並非謂行為人自供係基於概括犯意
    所為之犯罪構成要件相同之所有犯罪行為，均一體有連續犯
    之適用（最高法院91年台上字第1043號判決意旨參照）。
二、經查：
  (一)本件公訴意旨認被告許迺欣涉犯前開壹之(一)所示「槍砲彈藥
    刀械管制條例第7 條第1 項之運輸槍枝、同條例第12條第1
    項之運輸子彈、懲治走私條例第2 條第1 項私運管制物品進
    口」等罪嫌，就同一犯罪事實中，共犯許育嘉、趙崇傑2 人
    部分，前已經本院分別以97年度上更一字第58號、97年度上
    更一字第83號刑事判決認定：「緣共犯許育嘉（已經本院判
    處有期徒刑15年，經最高法院第二次發回更審中）於89年底
    至90年初間，得知甫出獄並有槍砲前科之王忠泰（已經法院
    判處罪刑在案）有意購買槍枝，並得知時任職於法務部調查
    局高雄縣調查站（下稱高雄縣調查站）調查員之趙培良（已
    經法院判處罪刑在案）需要檢舉線報，乃萌自菲律賓以貨櫃
    走私便宜槍械進入臺灣地區，再以檢舉人身分向司法機關檢
    舉王忠泰購買槍彈，以領取高額金；且為避免事跡敗露，
    另設計尋覓擔任自菲國走私槍械來台之出賣人，以提供並配
    合警調人員作為查緝走私槍彈來台買賣之雙方對象。惟因許
    育嘉不諳貨櫃進口報關流程，而趙崇傑（已經本院判處有期
    徒刑13年6 月確定）係海國食品貿易行之負責人，熟悉貨櫃
    進出口報關程序，許育嘉乃找趙崇傑商量，2 人即共同基於
    向檢調單位檢舉他人非法走私槍彈入境、買賣槍彈等，以詐
    領檢舉獎金之不法所有意圖及以貨櫃方式夾帶槍械走私入台
    之犯意聯絡，於90年4 月間，先由許育嘉向王忠泰佯稱欲出
    售『4 小1 大』（即4 支短槍與1 支長槍）之槍枝，價格僅
    需80萬元，以低價加予引誘，王忠泰不疑有詐而應允。雙方
    並約定王忠泰先支付50萬元之定金，餘款30萬元俟王忠泰取
    得槍械後再交付。許育嘉旋於90年4 月間某日，向趙培良稱
    王忠泰欲以200 萬元走私槍械來臺販賣，並於90年5 月16日
    在高雄縣調查站以化名「天祥」之秘密證人身分，向調查員
    趙培良檢舉並製作筆錄，復為加強該檢舉案之真實性，另以
    同一「天祥」化名向高雄市警察局三民第二分局檢舉同一案
    件。而趙培良明知係許育嘉、趙崇傑自菲律賓以貨櫃走私槍
    彈來台之行為，竟說服承辦檢察官廖椿堅（經原審法院以94
    年度矚重訴字第1 號判處有期徒刑11年併科罰金50萬元在案
    ）允諾以證人保護法相關規定保護之。許育嘉取得上揭檢警
    調人員之信任後，即找其舊識綽號「敏仔」之被告許迺欣，
    請其代為在菲律賓尋覓收購槍械之管道，另找王添源提供身
    分證，供許育嘉、趙崇傑變造後，再據以申請護照以供許育
    嘉出境赴菲之用，又覓得陳俊仁同意出境至菲國，並擔任最
    後出售交付槍彈予王忠泰之人，被告許迺欣、王添源、陳俊
    仁、趙培良、廖椿堅等人均明知上情，仍與許育嘉、趙崇傑
    等人有共同之犯意聯絡及行為分擔，分擔實施下列變造國民
    身分證、行使變造國民身分證以申請護照並持之出境、未經
    許可走私槍彈進口、利用職務詐取財物（詐領檢舉走私槍彈
    入境及買賣槍彈之獎金）、運輸及販賣槍彈等各階段之行為
    。其中廖椿堅於90年12月28日召集高雄市警察局三民第二分
    局、航空警察局高雄分局、保三總隊第三大隊等單位，召開
    「1228」專案會議，指示內政部警政署航空警察局高雄分局
    協助許育嘉安全出入境，使許育嘉得於90年12月31日持上開
    不實之王添源護照出境，另於91年1 月22日夥同許迺欣出境
    前往菲律賓，趙崇傑則於91年1 月23日搭機前往，許育嘉及
    趙崇傑2 人在菲律賓透過許迺欣之介紹，與當地販賣槍枝之
    華僑綽號「老蔡」、「老李」見面，共收購得長、短槍合計
    25支及數目不詳之子彈，夾藏於貨櫃內走私來台，以充當其
    所檢舉之案件，供檢警調人員查緝。許育嘉另於91年1 月29
    日偕同陳俊仁搭機前往菲律賓，以製造陳俊仁有出境付菲國
    之證據，而王忠泰則依許育嘉之指示，先後於91年1 月31
    日、2 月1 日分別匯款25萬元（購槍彈之定金）至指定銀行
    帳戶，再由許育嘉在菲律賓提領。於91年2 月3 日，趙崇傑
    、許育嘉、陳俊仁及被告許迺欣等4 人，在菲國將所購得之
    上開槍彈裝入塑膠櫃內，外面用紙箱包裝，再由趙崇傑、許
    育嘉及被告許迺欣等3 人將上開以紙箱包裝之塑膠櫃押送至
    蘇比克灣金牌公司保稅倉庫存放。趙崇傑旋於91年2 月13日
    再次搭機赴馬尼拉將上開裝有槍彈以紙箱包裝之塑膠櫃，放
    入櫃號TTNU0000000 號之貨櫃內，安排船班載運。並立即向
    廖椿堅及趙培良通報此次夾帶走私進口之上開槍械種類及數
    量、貨櫃櫃號、載運船班及抵達日期等。廖椿堅乃於91年2
    月22日以檢勇（91）查65字第1474號發函通知財政部高雄關
    稅局，就上開3 只貨櫃予以免驗或簡易驗放，該貨櫃於91年
    2 月26日運抵高雄港70號碼頭後，而得以C1免審免驗方式通
    關，趙崇傑即委託不知情報關公司，於91年2 月27日辦理報
    關提領貨櫃手續，而走私、運輸違禁槍械入境得逞。趙崇傑
    、許育嘉、王添源等3 人，於同日在瑞詮企業有限公司之貨
    櫃場共同拆櫃取出槍彈，趙培良、廖椿堅亦先後到場。許育
    嘉於同日下午聯絡王忠泰至指定之高雄市前鎮區○○○路
    157 號大樂量販店2 樓停車場交付槍彈，王添源先駕駛裝有
    上開部分槍彈之白色廂型車，至該量販店2 樓停車場停放，
    許育嘉交待陳俊仁至2 樓停車場找王添源，由王添源將該廂
    型車鑰匙交給陳俊仁，王添源並依許育嘉之囑咐指示陳俊仁
    將車上較前面之旅行袋1 只交予王忠泰，其餘2 袋則載回其
    民權路租住處，王忠泰依約抵達時，由許育嘉指引王忠泰前
    往2 樓停車場白色廂型車內向陳俊仁取槍，為在場埋伏之廖
    椿堅及其他檢警調專案人員，當場逮捕王忠泰及陳俊仁，並
    自車內扣得具有殺傷力制式半自動手槍17支、制式轉輪手槍
    2 支、仿轉輪手槍2 支、制式自動步槍2 支、制式衝鋒槍1
    支、制式單管式霰彈槍1 支，合計25支及具殺傷力之子彈
    1389發。廖椿堅與趙培良等所組成之專案小組於查獲王忠泰
    案後，經高雄市政府警察局三民第二分局簽報核發獎金，內
    政部警政署刑事警察局分別於91年6 月19日核給破案查緝獎
    金130 萬5000元、檢舉獎金132 萬元，及於91年9 月4 日再
    核補破案查緝獎金130 萬5000元，本案破案獎金共計261 萬
    元、檢舉獎金132 萬元。趙培良共計獲取高雄市政府警察局
    破案查緝獎金5 萬3600元及局長獎勵金4 萬4000元，於91年
    11月12日趙培良陪同許育嘉前往高雄市政府警察局三民二分
    局，由許育嘉具領稅後檢舉獎金124 萬800 元；另趙崇傑所
    代墊購槍款項1 萬8000美元（折算新臺幣約61萬2000元），
    則由趙培良報請廖椿堅協調高雄市政府警察局三民二分局從
    破案查緝獎金中撥出61萬元，但由於趙崇傑未具名提領以百
    分之二十預扣所得稅，僅48萬8000元交予趙崇傑。另廖椿堅
    亦獲得破案獎金5 萬元。」等，共犯趙崇傑部分即本院97年
    度上更一字第83號刑事判決，並已確定在案，以上有本院97
    年度上更一字第58號、97年度上更一字第83號刑事判決及台
    灣高等法院共同被告許育嘉、趙崇傑等人前案紀錄表各一份
    在卷可憑。
  (二)依上開本院97年度上更一字第58號、97年度上更一字第83號
    刑事判決所認定之犯罪事實即本件前揭公訴意旨壹之一(一)所
    示之犯罪事實（下稱前者犯行），與本件前揭公訴意旨壹之
    一(二)、(三)、(四)、(五)所示之各次犯罪事實（下稱後者犯行），
    玆比較其犯罪動機及目的、主謀者及共犯成員、犯罪之計劃
    及行為、犯罪之時間、所觸犯之罪名等如下：
  1.犯罪動機及目的部分：前者犯行，係起因於共犯許育嘉得悉
    王忠泰欲購槍彈，及調查員趙培良需要檢舉線報，許育嘉乃
    意圖詐領不實之檢舉走私槍彈來台及買賣槍彈之巨額獎金，
    始萌自導自演，一面向檢調檢舉、勾結檢調辦案人員，一面
    自菲律賓以貨櫃夾藏槍彈走私來台，以販賣予王忠泰為幌子
    ，勾結檢調辦案人員，裡應外合，設計共犯之1 人成為走私
    及販賣槍彈者，使王忠泰及被設計之共犯為檢調人贓俱獲，
    以詐領巨額檢舉獎金之犯罪動機與目的；後者犯行，則係因
    在菲國已有收購槍彈之管道及已有以貨櫃夾藏大量槍彈走私
    來台成功之經驗後，而密集反覆自菲國以貨櫃夾藏大量槍彈
    走私來台販賣牟取暴利之單純牟暴利犯罪動機與目的。
  2.主謀者及共犯成員部分：前者犯行之主要謀議者，係許育嘉
    與趙崇傑2 人，共犯成員有本件之被告許迺欣、王添源、陳
    俊仁及檢調辦案人員即調查員趙培良、檢察官廖椿堅等人；
    而後者犯行，主要謀議者部分，除前揭公訴意旨壹之一(二)該
    次係趙培盛與趙崇傑2 人外，其餘壹之一(三)、(四)、(五)等各次
    之主謀者，均係趙培盛1 人，而共犯成員部分，後者各次犯
    行之共犯成員，則均固定係柯明昌、黃帝裕、于寶文及本件
    之被告許迺欣等4 人，易言之，前者之主謀者許育嘉及共犯
    成員王添源、陳俊仁、調查員趙培良、檢察官廖椿堅等人，
    均未繼續參與後者任何一次之犯行，而後者歷次犯行之主謀
    者趙培盛，及後者歷次犯行之共犯成員柯明昌、黃帝裕、于
    寶文等人，則並未參與前者之犯行甚明。
  3.犯罪之計劃及行為部分：前者之犯罪計劃及行為，係先以廉
    價出售槍彈，引誘王忠泰同意購買，再偽以向調查機關及警
    察機關檢舉，買通、勾結調查員及檢察官，再變造國民身分
    證申請護照行使，出境至菲國收購槍彈夾藏入貨櫃安排運抵
    台灣，由共犯之檢察官濫用職權加予掩護便利出境，及通關
    時免予檢驗自菲國夾藏槍彈來台之貨櫃，利用不知情之報關
    公司領出貨櫃，再租用倉庫，於共犯之檢調人員均在場下，
    打開貨櫃取出槍彈，並設計使共犯之1 人成為走私及販賣槍
    彈者，以脫免其等之走私槍彈來台及販賣槍彈之責任，而與
    共犯之調查員及檢察官勾串裡應外合，再通知王忠泰至指定
    地點取槍彈及派被設計之共犯前往交槍彈，使購買槍彈之王
    忠泰及被設計之共犯，因而被跟隨在旁之檢調人員當場人贓
    俱獲，嗣由檢調協助向相關機關領取檢舉獎金，而達詐領巨
    額檢舉獎金之目的，並分配該不法所得；後者之各次犯罪計
    劃及行為，則均相同係先透過菲國當地華僑或人士，大量收
    購槍彈，再購買可供藏放槍彈放入貨櫃之各式菜底，租用貨
    櫃將槍彈裝藏入櫃內，安排船班運抵台灣，利用不知情之報
    關公司領櫃，再租用倉庫打開貨櫃取出槍彈等。
  4.犯罪之時間：前者犯行之犯罪時間，係90年4 月間起至91年
    2 月27日止；後者各次犯行之犯罪時間，則係自91年9 月19
    日起至92年4月1日止。
  5.所觸犯之罪名：前者之犯行，除觸犯「槍砲彈藥刀械管制條
    例第7 條第1 項之運輸槍枝、同條例第12條第1 項之運輸子
    彈、懲治走私條例第2 條第1 項私運管制物品進口」等罪名
    外，尚觸犯「貪污治罪條例第3 條、第5 條第1 項第2 款之
    利用職務上機會詐取財物；護照條例第23條第2 項、第1項
    之行使變造國民身分證申得之護照」等罪名；而後者各次之
    犯行，均係觸犯「槍砲彈藥刀械管制條例第7 條第1 項之運
    輸槍枝、同條例第12條第1 項之運輸子彈、懲治走私條例第
    2 條第1 項私運管制物品進口」等罪名。
  (三)綜合上開分析比較結果，前者犯行，係自導自演，再勾結檢
    調人員，以詐領巨額之檢舉走私槍彈案獎金；後者之各次犯
    行，則係單純自菲律賓以貨櫃走私槍彈來台牟取暴利，兩者
    之犯罪動機與目的截然不同。又前者與後者之犯行，兩者之
    犯罪主謀者及共犯成員、犯罪之計劃及行為、犯罪之時間、
    所觸犯之罪名等，亦均迥然相異。而本件被告許迺欣係因與
    許育嘉為舊識且認識菲國當地人士，許育嘉因而欲透過許迺
    欣在菲國取得收購槍彈管道，始邀約被告許迺欣參與前揭公
    訴意旨壹之一(一)所示之犯行，其並非該次犯行之主要謀議者
    ，故難認被告許迺欣參與前揭公訴意旨壹之一(一)所示犯行時
    ，既已基於概括之犯意，就事後其再參與前揭公訴意旨壹之
    一(二)、(三)、(四)、(五)之各次犯行，自始均在其一個預定犯罪計
    畫以內，而出於主觀上始終同一犯意之進行。
  (四)按趙崇傑雖係公訴人所指自菲國以貨櫃夾藏槍彈走私來台之
    犯罪集團首腦之一，及被告許迺欣固係公訴人所指被趙崇傑
    、趙培盛等人吸收為該犯罪集團之成員，惟趙崇傑參與前者
    即前揭公訴意旨壹之一(一)之犯行，既係因許育嘉欲借重其熟
    悉貨櫃進出口報關程序邀約加入，始成為前者犯行之共同謀
    議者之一，本件被告許迺欣則係受主謀者許育嘉之邀請而參
    與，並非跟隨趙崇傑加入，顯見趙崇傑及許迺欣之參與前揭
    公訴意旨壹之一(一)之犯行，均係因許育嘉之需要而分別被動
    受邀請始加入，而被告許迺欣所參與前揭公訴意旨壹之一(一)
    之犯行，係主要謀議者許育嘉因獲悉王忠泰欲購買槍彈、調
    查員趙培良需檢舉線索，而出於詐領巨額檢舉獎金之犯罪動
    機與目的，核與被告事後加入上開犯罪集團所共同反覆實施
    之前揭公訴意旨壹之一(二)、(三)、(四)、(五)之各次犯行，係單純
    自菲國以貨櫃夾藏大量槍彈來台販賣牟取暴利之犯罪目的，
    殊不相同，不同之犯罪目的，被告許迺欣更不可能於受邀參
    與前揭公訴意旨壹之一(一)之犯行時，即預知上開犯罪集團，
    將於7個月後之91年9月19日起，將會自菲國以貨櫃夾藏槍彈
    走私來台，並密集反覆實施前揭公訴意旨壹之一(二)、(三)、(四)
    、(五)之各次犯行，故洵難認被告於參與公訴意旨壹之一(一)之
    犯行時，係基於概括之犯意為之甚明。
  (五)參諸上開犯罪集團之另一首腦，即前揭公訴意旨壹之一(二)、
    (三)、(四)、(五)所示之歷次犯行之主謀者趙培盛，及該犯罪集團
    之成員即上開歷次犯行之共犯成員柯明昌、黃帝裕、于寶文
    等人，均未因該犯罪集團首腦之一趙崇傑被許育嘉邀請共同
    謀議實行前揭公訴意旨壹之一(一)之犯行，既當然全體跟隨趙
    崇傑加入參與該次之犯行，反之，前揭公訴意旨壹之一(一)犯
    行之主謀者許育嘉及共犯王添源、陳俊仁、調查員趙培良、
    檢察官廖椿堅等人，僅參與該次犯行而已，事後均未參與前
    揭公訴意旨壹之一(二)、(三)、(四)、(五)所示之任何一次犯行等情
    ，益足徵公訴人所指以趙崇傑、趙培盛為首腦，吸收柯明昌
    、黃帝裕、于寶文及被告許迺欣等人為成員之上開自菲國以
    貨櫃夾藏槍彈走私來台之犯罪集團，就前揭公訴意旨壹之一
    (一)所示之犯行，並未主導或參與甚明。而從犯罪行為之時間
    點觀之，前者犯行之起迄時間，係90年4月間起至91年2月27
    日止，後者則為91年9月19日起迄92年4月1日止，上開犯罪
    集團既係自91年9月19日起，始開始密集、反覆自菲國以貨
    櫃夾藏槍彈走私來台（前揭公訴意旨壹之一(二)、(三)、(四)、(五)
    所示歷次之犯行，已經本院認係該犯罪集團基於概括之犯意
    為之，詳前揭理由貳之(三)所述），準此參互以觀，公訴意旨
    認上開以趙培盛、趙崇傑為首吸收柯明昌、黃帝裕、于寶文
    及被告許迺欣等人為成員之自菲律賓以貨櫃夾藏槍械走私來
    台之犯罪集團，有參與90年4 月間即開始至91年2 月27日止
    之前揭公訴意旨壹之一(一)所示之犯行，顯與事實不符，而不
    可採。
  (六)本件被告許迺欣為前揭公訴意旨壹之一(一)所示之犯行時，主
    觀上難認係基於概括之犯意為之，已如前述，而從時間相距
    之長短加予觀察，前揭公訴意旨壹之一(一)所示之犯行，與前
    揭公訴意旨壹之一(二)、(三)、(四)、(五)所示歷次之犯行，雙方最
    接近者為前揭壹之一(一)所示之91年2月27日與前揭壹之一(二)
    所示之91年9月19日間，然該二次之犯罪時間，相差已將近
    有7個月之久，核確非相當密接，又兩者之犯罪主謀者及共
    犯成員、犯罪之計劃及行為、所觸犯之罪名等，均不相同，
    亦如上述，則被告許迺欣為前揭公訴意旨壹之一(一)所示之犯
    行時，就其後再參與之公訴意旨壹之一(二)、(三)、(四)、(五)所示
    歷次犯行，是否均在被告許迺欣同一個預定犯罪計畫以內？
    是否係基於一個概括之犯意？揆諸上開判例意旨及說明，不
    無疑義，殊值研求，原判決未深入究明，詳予勾稽慎斷，遽
    認被告係基於概括犯意反覆為之，而論斷被告所為前揭公訴
    意旨壹之一(一)所示之犯行，與所為如公訴意旨壹之一(二)、(三)
    、(四)、(五)所示歷次犯行間，有連續犯之裁判上一罪關係，殊
    嫌率斷，難認妥適，實有再予斟酌辨明之餘地。
三、原判決就被告許迺欣被訴公訴意旨壹之一(一)所示之犯行部分
    ，認與其上開業經判刑確定之犯行，有連續犯之裁判上一罪
    關係，而為判決確定效力所及，因而諭知免訴判決，尚有未
    洽，檢察官上訴意旨，指摘原判決此部分認定係屬連續犯不
    當，為有理由，自應由本院將原判決關於前揭公訴意旨壹之
    一(一)部分（即91年2 月27日為警查獲槍枝25支及子彈部分）
    撤銷，並依刑事訴訟法第372 條規定，不經言詞辯論，發回
    原審法院就該部分另為適法之判決。
據上論結，應依刑事訴訟法第368 條、第369 條第1 項後段、第
372 條，判決如主文。
中    華    民    國    99    年    12   月     6    日
                刑事第五庭    審判長法  官  曾永宗
                                    法  官  任森銓
                                    法  官  鍾宗霖
以上正本證明與原本無異。
如不服本判決應於收受本判決後10日內向本院提出上訴書狀，其
未敘述上訴理由者，並得於提起上訴後10日內向本院補提理由書
狀（應附繕本）。
中    華    民    國    99    年    12    月    6     日
                                    書記官  邱麗莉

司法院資訊處製作；財團法人民間司法改革基金會備份。
